臺灣臺北地方法院民事判決
111年度訴字第2072號
原      告  范愛    

訴訟代理人  陳偉仁律師
            陳靖璇律師
被      告  邱雨馨  
訴訟代理人  曾學立律師
複  代理人  邱敏維律師

上列當事人間請求損害賠償事件，本院於民國111年6月23日言詞
辯論終結，判決如下：
    主  文
一、被告應給付原告新臺幣195,072元，及自民國110年10月14日
    起至清償日止，按週年利率5%計算之利息。
二、原告其餘之訴駁回。
三、訴訟費用由被告負擔1/3，餘由原告負擔。
四、本判決第一項得假執行。
五、原告其餘假執行之聲請駁回。　　　　
    事實及理由
一、原告起訴主張：原告與訴外人姜幃傑於民國109年10月12日
    登記結婚，原告109年10月20日為姜幃傑備份手機連線電腦
    使用時，意外發現姜幃傑社交軟體中與被告出遊之照片及親
    密貼文，得悉姜幃傑不顧原告懷有身孕之不適，竟與被告發
    展婚外情，姜幃傑亦對原告坦承外遇，並請求原告原諒，承
    諾不再聯絡被告。然原告嗣於110年1月間，在姜幃傑之行動
    電話帳單，發現其與被告多次通聯紀錄，並於質問姜幃傑與
    被告時，又發現渠等一同承租房屋居住，姜幃傑更承認兩人
    在一起已長達8個月，甚至8個月以來都有發生性行為，原告
    因遭受此重大打擊，身體、精神不堪負荷，無法入睡，需求
    助精神科醫師，靠吃藥物始能入睡。被告明知姜幃傑為已婚
    之人，甚至知悉原告懷孕，惟自109年10月20日至110年7月9
    日期間，與姜幃傑共同租屋居住，並共同經營IG社群軟體帳
    號cena.qie，以文字紀錄2人親密的生活過程，更公開貼文
    姜幃傑裸體之照片，被告亦承認姜幃傑有親被告、碰觸被告
    下體、把被告衣服拉起來等行為，可證被告與姜幃傑持續不
    正當男女關係，甚至發生性行為，不斷傷害原告家庭圓滿及
    身為配偶之權利，且情節重大，造成原告身心飽受折磨。爰
    依民法第184條第1項、第195條第3項準用第1項規定，請求
    被告賠償原告所受非財產上之損害即慰撫金新臺幣（下同）
    60萬元等語。並聲明：㈠、被告應給付原告60萬元，及自起
    訴狀繕本送達翌日起至清償日止，按週年利率5%計算之利息
    ；㈡、願供擔保，請准宣告假執行。
二、被告則以：被告係於109年11月21日後方知悉姜幃傑有婚姻
    關係存在，此有110年2月4日錄音檔譯文內容可證，復由原
    告所提兩造間110年2月4日通訊軟體對話紀錄，可見斯時被
    告即配合原告設局錄音，已未再與姜幃傑持續不正當男女關
    係，故本件侵權行為期間實僅自109年11月21日起至110年1
    月28日止之2個月期間。又姜幃傑與原告係奉子成婚，且姜
    幃傑表示結婚係聽從其父親之意見，其內心想與原告離婚，
    足見原告與姜幃傑之婚姻生活本即不睦，被告並無侵害原告
    家庭之圓滿。另原告於110年6月方就醫看診，其病症與本件
    侵權行為之關聯已有疑義，且失眠原因甚多，難認與被告有
    關，又縱原告受有非財產上損害，考量本件侵權時間尚屬短
    暫，且被告還配合原告進行對原告有利之錄音，應認原告請
    求金額亦屬過高。再者，原告主張被告與姜幃傑共同侵害其
    家庭圓滿及身為配偶之權利，即被告與姜幃傑為共同侵權行
    為，而原告業與姜幃傑達成調解，由姜幃傑賠償原告277,20
    0元，則依民法第274條規定，原告不得重複受償，即就連帶
    債務人姜幃傑賠償之277,200元，被告同免責任等語，資為
    抗辯。並聲明：原告之訴及假執行之聲請均駁回。
三、得心證之理由
㈠、被告有無侵害原告配偶權而情節重大之行為：
  1.按因故意或過失，不法侵害他人之權利者，負損害賠償責任
    。故意以背於善良風俗之方法，加損害於他人者亦同；不法
    侵害他人基於父、母、子、女或配偶關係之身分法益而情節
    重大者，被害人雖非財產上之損害，亦得請求賠償相當之金
    額，民法第184條第1項、第195條第1項、第3項分別定有明
    文。而婚姻係以夫妻之共同生活為其目的，配偶應互相協力
    保持其共同生活之圓滿安全及幸福，而夫妻互守誠實，係為
    確保其共同生活之圓滿安全及幸福之必要條件，故應解為配
    偶因婚姻契約而互負誠實之義務，配偶之一方行為不誠實，
    破壞共同生活之圓滿安全及幸福者，即為違反因婚姻契約之
    義務而侵害他方之權利（最高法院55年台上字第2053號裁判
    意旨參照）。又侵害配偶權之行為，並不以通姦行為為限，
    倘夫妻任一方與他人間存有逾越通常男女社交禮儀範疇，衡
    情堪可認為不正當之交往，其行為當已逾越社會通念所能容
    忍範圍，而達破壞婚姻共同生活之圓滿安全及幸福之程度，
    即足當之，倘其情節重大，違反忠誠義務之一方及該他人即
    應依上開規定，共同負非財產上即精神慰撫金之損害賠償責
    任。
  2.原告主張被告與姜幃傑於109年11月21日至110年2月4日期間
    共同租屋居住，共同經營IG社群網站，且姜幃傑有親吻被告
    、碰觸被告下體、把被告衣服拉起來等行為，即被告與姜幃
    傑有不正當男女關係，甚至發生性行為等情，業據原告提出
    通訊軟體對話紀錄、房屋租賃契約書、錄音光碟暨錄音檔譯
    文、IG網頁資料等件在卷為證，而由被告不爭執之110年1月
    31日及2月4日錄音檔譯文，可見被告多次陳述其與姜幃傑在
    一起（即被告與姜幃傑為男女朋友之情侶關係）之事實，
　　而姜幃傑於2月4日方向被告明確表示「我不會再跟你見面」
　  等語（見限閱卷第147至151頁）。復觀之被告所開設經營之
    帳號cena.qie之IG社群網站貼文（見限閱卷第157至161頁）
    ，被告並未否認貼文照片為其與姜幃傑，亦未否認貼文內容
    敘述之人為其與姜幃傑，而該109年11月21日、110年1月8日
    、1月22日及1月28日之貼文內容及照片，核與一般交往中男
    女朋友之生活日常互動相當，再由原告所提房屋租賃契約書
    記載姜幃傑為承租人（見限閱卷第143至144頁），110年1月
    31日錄音檔譯文中被告表示其所居住房屋係用姜幃傑之名義
    承租，房租是其與姜幃傑一人一半（見限閱卷第147頁），
    對照姜幃傑與原告間通訊軟體對話紀錄，於原告提及「你（
    指姜幃傑）去她（指被告）家」時，姜幃傑回應表示「我睡
    沙發」、「我去就睡沙發」（見限閱卷第92至93頁），並未
    否認有至被告租屋處過夜居住之情，且被告對於其與姜幃傑
    間有原告所主張之親吻、碰觸下體、拉衣服等行為部分不爭
    執（見本院卷第77頁）。是以，被告既以男女朋友之情侶關
    係與姜幃傑為交往，並有親吻、碰觸下體、過夜同居等親密
    行為，顯有逾越通常男女份際及社交禮節範疇之交往之事實
    ，已逾社會一般通念所能容忍之範圍，並達破壞婚姻共同生
    活之圓滿安全及幸福之程度，堪予認定。
  3.至於被告雖否認有與姜幃傑發生性行為，然觀諸110年1月31
    日錄音檔譯文「（原告）你們應該是幾乎他來你家，幾乎都
    有做愛吧。（被告）你讓他自己親口自己說。（原告）幾乎
    跟他在一起八個月以來，都有發生關係吧？而且是內射。（
    姜幃傑）幾乎啊。（原告）幾乎跟她做，然後內射。（姜幃
    傑）恩。」（見限閱卷第147頁），足見姜幃傑承認其與被
    告間有發生性行為之事實，而由姜幃傑於原告表示要分開、
    離婚時，亟欲求得原告原諒、維持雙方婚姻關係，倘其確實
    未與被告發生性行為，其當不致向原告承認該事實，造成與
    原告婚姻關係更加破裂，堪信姜幃傑前揭不利於己之陳述，
    應屬實在。復以姜幃傑為前揭陳述時，被告亦在現場，然其
    對於姜幃傑之前揭陳述並未曾為反對之表示，衡情被告為具
    有相當社會經驗及智識之成年人，應知悉與有配偶之人發生
    性行為，有遭受原告民事求償之可能性，苟其確實未與姜幃
    傑發生性行為，理應會對姜幃傑之說詞立即加以反對並極力
    解釋，然被告卻始終未予否認，則其臨訟辯稱未與姜幃傑發
    生性行為，顯非可採。
  4.原告雖主張被告侵害其配偶權之時間尚包含109年10月20日
    至同年11月20日、110年2月4日後至110年7月9日，惟觀諸原
    告所提110年2月4日錄音檔譯文提及「（原告）那結婚呢？
    妳結婚什麼時候知道的？（被告）一個月後。（原告）我們
    是十月中左右登記的。（被告）我是之後才知道的，那時候
    妳抓到我們了，但他也沒跟我講妳們結婚了，對吧，時間點
    是這樣吧。（姜幃傑）對。」（見限閱卷第149頁），核與
    被告抗辯其係於109年11月20日方知悉姜幃傑為有配偶之人
    乙情大致相符，而原告就被告於109年10月20日時即知悉其
    與姜幃傑已登記結婚之事實，未提出其他事證以實其說，故
    被告辯稱其無從即時獲悉瞭解姜幃傑之真實婚姻狀態，應屬
    可信，是難認被告於109年11月20日前已知悉原告與姜幃傑
    之婚姻關係存在。又原告雖以被告與姜幃傑共同經營之IG社
    群網站，至110年7月9日尚有新增貼文，主張被告迄至110年
    7月9日時仍有侵害其配偶權之行為，然由帳號cena.qie之IG
    社群網站，固可見110年6月26日顯示貼文數為41則，至110
    年7月9日貼文數則增加至48則（見限閱卷第162至163頁），
    然因此帳號已被設定為不公開，故無法看見貼文之具體內容
    ，實難徒憑貼文數增加，逕謂被告與姜幃傑間至110年7月9
    日仍有逾越一般社交行為之不正常往來，是前揭社群網站之
    貼文數尚不足以為有利原告之認定。又被告雖辯稱：從IG至
    多僅能證明交往期間至110年1月28日云云，惟觀諸110年2月
    4日錄音檔譯文「（原告）你剛在LINE裡面怎跟我講的，不
    可能再找她(指被告)，她都已經害死我了。（姜幃傑）我剛
    不是在電話裡就跟你講，講說我不會再跟你（指被告）聯絡
    了。(原告)你可以再使眼色阿（即原告警告姜幃傑不要再使
    眼色給在場之被告）。…（姜幃傑）我不會再跟你（指被告
    ）見面了。…（被告）我當然是放不下你（指姜幃傑）啊。
    （姜幃傑）我知道你（指被告）放不下，但已經走到這地步
    了，我放不下妳，妳放不下我，我們還能繼續嗎?現階段」
    （見限閱卷第149頁），可證姜幃傑與被告迄110年2月4日仍
    有聯絡，是被告辯稱其與姜幃傑交往期間至110年1月28日云
    云，並非可採。　　
  5.被告另辯稱原告與姜幃傑之婚姻生活本即不睦，且姜幃傑內
    心早就想離婚，其無侵害原告家庭圓滿云云，然縱認原告與
    姜幃傑之婚姻關係已無感情存在，在該婚姻關係依法解消之
    前，雙方基於婚姻關係而享有之配偶身分法益仍應予保障，
    自無任由被告與仍在婚姻關係內之姜幃傑恣意為感情交往或
    為逾越結交普通朋友等一般社交行為之不正常往來關係。是
    被告此部分所辯，亦非可採。
　6.基上，被告於109年11月21日起已知悉姜幃傑為有配偶之人
    ，惟被告仍自該日起至110年2月4日期間，與姜幃傑共同租
    屋居住，共同經營IG社群網站，且與姜幃傑間有親吻、碰觸
    下體、拉衣服等不正當男女關係之親密行為，更發生性行為
    等情，前揭行為已逾社會一般通念所能容忍之範圍，並達破
    壞婚姻共同生活之圓滿安全及幸福之程度，足認被告故意侵
    害原告基於配偶關係之身分法益，且屬情節重大，並致原告
    受有精神上痛苦之損害，且此損害與被告前述行為間有相當
    因果關係，揆諸前揭說明，原告主張被告應依民法第184條
    第1項、第195條第1項前段、第3項之規定，以金錢賠償其非
    財產上之損害，核屬有據。
㈡、原告得請求被告賠償非財產上損害之金額為若干？
  1.按不法侵害他人之人格權，被害人受有非財產上損害，請求
    加害人賠償相當金額之慰撫金時，法院對於慰撫金之量定，
    應斟酌實際加害情形、所造成之影響、被害人所受精神上痛
    苦之程度、雙方之身分、地位、經濟狀況及其他各種情形，
    以核定相當之數額（最高法院47年台上字第1221號、51年台
     上字第223號、76年台上字第1908號裁判意旨參照）。
  2.經查，被告應就其於109年11月至110年2月4日期間與姜幃傑
    間發生不正當男女關係行為及性行為，對原告負侵權行為損
    害賠償責任，業經本院論述如前。是本院審酌兩造之身分、
    地位、經濟狀況（見限閱卷之兩造稅務電子閘門財產所得調
    件明細）、被告前開行為時間約2個月餘，暨被告為思慮成
    熟、具判斷是非能力之成年人，於知悉姜幃傑已婚、原告已
    懷孕後，仍於原告懷孕期間、甫生產完，對原告為上開故意
    侵害配偶權之行為，致原告受有損害與痛苦等一切情狀，認
    原告就本件侵權行為，得請求被告給付之精神慰撫金，以20
    萬元為適當。原告逾此範圍之請求，不應准許，應予駁回。
　3.又按，因連帶債務人中之一人為清償而債務消滅者，他債務
    人亦同免其責任；債權人向連帶債務人中之一人免除債務，
    而無消滅全部債務之意思表示者，除該債務人應分擔之部分
    外，他債務人仍不免其責任；連帶債務人相互間，除法律另
    有規定或契約另有訂定外，應平均分擔義務，民法第274條
    、第276條第1項、第280條前段分別定有明文。依此規定，
    債務人應分擔部分之免除仍可生絕對效力，亦即債權人與連
    帶債務人中一人成立和解，如無消滅其他債務人連帶賠償債
    務之意思，而其同意債務人賠償金額超過「依法應分擔額」
    者，因債權人就該連帶債務人應分擔之部分，並無任何免除
    ，對他債務人而言，固僅生相對效力而無上開條項規定之適
    用，但其應允債務人之賠償金額如低於「依法應分擔額」者
    ，該差額部分即因債權人對其應分擔額部分之免除而有該條
    項規定之適用，並對他債務人發生絕對之效力（最高法院98
    年度台抗字第200號裁判意旨參照）。經查，姜幃傑與原告
    針對姜幃傑與被告共同侵害原告之侵權行為，於111年3月2
    日達成調解，調解筆錄第4點已載明原告對於姜幃傑其餘因
    婚姻關係所生之財產上及非財產上請求拋棄，但不包含對被
    告之損害賠償請求權，有本院110年度家調字第644號調解筆
    錄在卷可參（見本院卷第33至35頁），是原告並無消滅被告
    連帶賠償債務之意思。又姜幃傑與被告共同為本件侵權行為
    ，致原告受有非財產上損害20萬元，業經本院認定如前，依
    民法第185條第1項及第280條前段規定，姜幃傑與被告對外
    應負連帶賠償責任，內部間因無法律另有規定或契約另有訂
    定，則應平均分擔義務，是姜幃傑與被告對原告賠償責任之
    內部應分擔額各為10萬元（計算式：20萬元÷2＝10萬元）。
    本件如以被告所辯，即姜幃傑與原告於111年3月2日達成調
    解，姜幃傑應給付原告損害賠償277,200元均是針對侵害原
    告配偶權部分，因調解金額高於姜幃傑依法應分擔額，揆前
    說明，僅生相對效力，而無民法第274條之適用，被告就姜
    幃傑應分擔之部分，並無任何免除。惟依姜幃傑與原告間之
    調解筆錄，姜幃傑應給付原告損害賠償277,200元，給付方
    式為自111年3月21日起至129年11月21日止，按月於每月21
    日，由姜幃傑匯款至未成年子女金融帳戶1,232元（按調解
    筆錄之按月給付金額原為12,500元，惟其中包含姜幃傑同意
    給付未成年子女之每月扶養費11,268元，故就損害賠償部分
    之金額應為按月給付1,232元，計算式：12,500元－11,268元
    ＝1,232元），則以姜幃傑自111年3月21日起至本院言詞辯論
    終結時之111年6月23日止，有依前揭調解筆錄內容，按月給
    付上訴人12,500元（包含未成年子女付養費11,268元及損害
    賠償1,232元），可認原告於本件言詞辯論終結前已受償損
    害賠償金額為4,928元（計算式：1,232元×4＝4,928元）。從
    而，經扣除上開原告業受清償之金額後，原告尚得請求被告
    給付之金額應為195,072元（計算式：20萬元－4,928元＝195,
    072元）。　　
四、末按，給付無確定期限者，債務人於債權人得請求給付時，
    經其催告而未為給付，自受催告時起，負遲延責任。其經債
    權人起訴而送達訴狀，或依督促程序送達支付命令，或為其
    他相類之行為者，與催告有同一之效力；遲延之債務，以支
    付金錢為標的者，債權人得請求依法定利率計算之遲延利息
    。但約定利率較高者，仍從其約定利率；應付利息之債務，
    其利率未經約定，亦無法律可據者，週年利率為百分之5，
    民法第229條第2項、第233條第1項及第203條分別定有明文
    。本件原告對被告之侵權行為債權，核屬無確定期限之給付
    ，揆諸前揭規定，原告主張被告應給付自起訴狀繕本送達翌
    日即自110年10月14日（見限閱卷第251頁）起至清償日止，
    按週年利率5%計算之利息，核屬有據，應予准許。
五、綜上所述，原告依民法第184條第1項、第195條第1項前段、
    第3項之規定，請求被告給付原告195,072元，及自110年10
    月14日起至清償日止，按週年利率5%計算之利息，為有理由
    ，應予准許，逾此範圍之請求，則非有據，應予駁回。
六、本件原告勝訴部分，因判命給付之金額未逾50萬元，爰依職
    權宣告假執行；至原告敗訴部分，其假執行之聲請已失所附
    麗，應予駁回。
七、本件事證已臻明確，兩造其餘攻擊防禦方法及所提之證據，
    經審酌後均與判決之結果不生影響，爰不另一一論述，併此
    敘明。
八、訴訟費用負擔之依據：民事訴訟法第79條。
中　　華　　民　　國　　111 　年　　6 　　月　　30　　日
                  民事第四庭    法　官　蕭涵勻
以上正本係照原本作成。
如對本判決上訴，須於判決送達後20日內向本院提出上訴狀。如
委任律師提起上訴者，應一併繳納上訴審裁判費。
中　　華　　民　　國　　111 　年　　6 　　月　　30　　日
                                書記官  林立原